【裁判字號】    92,上訴,986
【裁判日期】    920508
【裁判案由】    侵占等
【裁判全文】
臺灣高等法院刑事判決                            九十二年度上訴字第九八六號
    上  訴  人
    即  被  告  乙○○
    選任辯護人  粘舜權  律師
右上訴人因侵占等案件，不服臺灣板橋地方法院九十一年度易字第二二七八號，中華
民國九十二年三月二十七日第一審判決（起訴案號：臺灣板橋地方法院檢察署九十一
年度偵字第二０一四號），提起上訴，本院判決如左：
    主  文
上訴駁回。
乙○○緩刑參年。
    事  實
一、乙○○原受雇於鈶展金屬有限公司（下稱鈶展公司），擔任會計，並保管公司零
    用金，為從事業務之人，竟基於意圖為自己不法所有之概括犯意，自民國（下同
    ）八十九年一月起至九十年三月間止，連續在臺北縣蘆洲市○○街七三巷三○號
    鈶展公司營業所，在欠缺收據及支出證明單之情形下，於「現金帳」帳冊中虛列
    支出項目、金額或在帳冊中浮報高於收據或支出證明單所載之金額，並將其因業
    務關係所持有之鈶展公司零用金侵占入己，嗣於乙○○離職後，經鈶展公司負責
    人甲○○核對帳目，始知上情，計算後發現乙○○於八十九年度侵占款項共計新
    台幣（下同）六十七萬三千六百九十一元，於九十年度侵占款項二萬三千二百八
    十一元。
二、案經鈶展金屬有限公司訴由台灣板橋地方法院檢察署檢察官偵查起訴。
    理  由
一、右揭事實，業經被告乙○○於本院審理時坦承不諱，核與告訴人鈶展公司負責人
    甲○○指述及證人曾永富結證述情形大致相符，此外，復有鈶展公司八十九年一
    月一日至九十年二月鈶展公司現金帳、一信會計師事務所製作之鈶展公司八十九
    年分類帳、憑證不符統計表、現金支出傳票（含收據、發票、支出證明單）、監
    理所列印之鈶展公司交通違規繳款紀錄、違規罰款支出整理表、加油無收據統計
    表等附於偵查卷可為佐證，本件事證明確，被告犯行堪以認定。
二、核被告所為，係犯商業會計法第七十一條第一款之主辦會計人員，以明知不實之
    事項記入帳冊罪，及刑法第三百三十六條第二項之業務侵占罪。公訴人認被告涉
    犯刑法第二百十五條業務登載不實文書罪，然商業會計法前揭規定，係刑法第二
    百十五條之特別規定，依特別法優先普通法之原則，應論以商業會計法之罪名，
    公訴人所引法條容有未洽，應予變更
    )。被告先後多次記入不實事項於帳冊及侵占之犯行，均時間密接，所犯構成要
    件相同，顯係基於概括犯意為之，應均依連續犯規定論處並加重其刑。又其記入
    不實內容於帳冊之行為，係為掩飾侵占犯行，所犯上開二罪間，有方法、結果之
    牽連關係，為牽連犯，應從一重之業務侵占罪處斷。原審適用商業會計法第七十
    一條第一款，刑法第十一條前段、第五十六條、第三百三十六條第二項、第五十
    五條，罰金罰鍰提高標準條例第一條前段
    ，審酌被告擔任鈶展公司會計人員，並保管零用金，未能盡忠職務，卻為前揭犯
    行之犯罪動機、目的、手段，侵占金額高達六十餘萬元，犯罪所生損害非輕，又
    於犯罪後矢口否認犯行，態度並非良好等一切情狀，量處有期徒刑八月，經核認
    事用法並無違誤，量刑亦稱妥適。被告上訴意旨以原審量刑過重云云，係就原審
    法院適法範圍裁量權為爭執，非有理由，上訴應予駁回。末查，被告前未曾受有
    期徒刑以上刑之宣告，此有本院被告全國前科紀錄表附卷可稽，經此起訴審判後
    ，當能知所警惕，信無再犯之虞，且被告業與告訴人達成和解，有和解契約書在
    卷可按，本院認所宣告之刑以暫不執行為適當，爰併諭知緩刑參年，以策自新。
據上論斷，應依刑事訴訟法第三百六十八條，刑法第七十四條第一款，判決如主文。
本案經檢察官王安明到庭執行職務。
中      華      民      國    九十二    年      五      月      八      日
                        臺灣高等法院刑事第七庭
                            審判長法  官  吳  啟  民
                                  法  官  施  俊  堯
                                  法  官  蘇  隆  惠
右正本證明與原本無異。
如不服本判決，應於收受送達後十日內向本院提出上訴書狀，其未敘述上訴之理由者
並得於提起上訴後十日內向本院補提理由書（均須按他造當事人之人數附繕本）。
                                  書記官  周  素  秋
中      華      民      國    九十二    年      五      月      九      日
附錄法條；
商業會計法第七十一條
商業負責人、主辦及經辦會計人員或依法受託代他人處理會計事務之人員有左列情事
之一者，處五年以下有期徒刑、拘役或科或併科新臺幣十五萬元以下罰金：
一  以明知為不實之事項，而填製會計憑證或記入帳冊者。
二  故意使應保存之會計憑證、帳簿報表滅失毀損者。
三  意圖不法之利益而偽造、變造會計憑證、帳簿報表內容或撕毀其頁數者。
四  故意遺漏會計事項不為記錄，致使財務報表發生不實之結果者。
五  其他利用不正當方法，致使會計事項或財務報表發生不實之結果者。
刑法第三百三十六條第二項
對於業務上所持有之物，犯前條第一項之罪者，處六月以上五年以下有期徒刑，得併
科三千元以下罰金。


司法院資訊處製作；財團法人民間司法改革基金會備份。
